臺灣士林地方法院刑事判決　　　　　　　95年度重訴字第8 號
公　訴　人　臺灣士林地方法院檢察署檢察官
被　　　告　甲○○
選任辯護人　陳怡文律師
　　　　　　盧國勳律師
被　　　告　乙○○
選任辯護人　王怡惠律師
上列被告因殺人案件，經檢察官提起公訴（94年度偵緝字第334
、712號），本院判決如下：
    主  文
本件管轄錯誤，移送臺灣臺北地方法院。
    理  由
一、公訴意旨略稱：被告乙○○因與高錦和之嬸嬸傅芬苑間有債
    務關係，傅芬苑找高錦和向乙○○催討債務，乙○○即夥同
    被告甲○○（別名韓谷）與陳德旺及陳建青（大陸人士）、
    井偉（JIN WEI 譯音，大陸人士）、陳方（FANG CHEN 譯音
    ，大陸人士）、楊華（YNAG HUA譯音，大陸人士）及年籍姓
    名不詳之男子2 人共8 人，先由陳德旺於民國85年3 月27日
    19時許，約高錦和在南非約翰尼斯堡羅斯邦克（Rosebank）
    之王將富城（Osho）餐廳包廂內談判，同日19時20分許，雙
    方談判破裂，乙○○、甲○○等8 人，在餐廳包廂內毆打高
    錦和，隨即將高錦和強行押解上車，並將之載至德明頓區（
    Germist on）伊甸黛爾（Edenvale）14大道74號乙○○所有
    之房屋內。乙○○、甲○○等人復共同脫去高錦和外衣褲後
    再加以毆打。嗣乙○○、甲○○及陳德旺因擔心釋放高錦和
    後會遭報復竟基於共同殺人之犯意聯絡，先將高錦和雙手反
    綁後押至蘭堡區聖東（Sandton in the dis trict of Ran
    dburg） 、保色夫（Paulsh of） 、旁哥拉道（Pongola Av
    enue）3 號乙○○另一處住宅，再將高錦和拖上另一部剛比
    車（Kombi） ，由乙○○之司機陳方駕駛前開剛比車載高錦
    和、井偉、楊華及2 名年籍不詳之男子，尾隨由乙○○駕駛
    並搭載陳德旺、甲○○、陳建青等人之白色賓士汽車，2 車
    隨即開上N1高速公路往BLOEMFONTEIN方向行駛，途經高速公
    路加油站時，陳方接獲乙○○要至加油站買汽油之電話，要
    陳方將車速放慢，陳方駕駛之剛比車即沿公路減緩速度慢行
    ，不久乙○○駕駛之賓士車購完汽油後，即超越剛比車，2
    車隨即在自由邦省科皮司區（Koppies） 之ROOI WAI VREDE
    FORT交流道駛離高速公路，並停在離前開交流道約1.8 公里
    處之科皮斯區○ 號○路附近丁字路口上，甲○○隨即下車，
    並令2 名年籍姓名不詳男子將高錦和拖出車外押至前開路旁
    草地上，甲○○、陳德旺及陳建青即取出槍枝，分朝雙手反
    綁僅著內褲之高錦和頭部連開數槍，高錦和因頭部中槍，當
    場死亡，甲○○復將先前預備之汽油潑灑在高錦和屍體上，
    點火焚燒高錦和屍體，並將屍體棄置路旁，乙○○則全程在
    路旁觀看。事畢乙○○等人隨即駕車回到乙○○旁哥拉道3
    號之住處，乙○○並命令參與者均不得向他人陳述前開事情
    。嗣於85年4 月2 日科皮斯區附近之農夫發現高錦和之遺體
    向南非警方報案，經南非警察循線查緝，始悉上情。因認被
    告2 人均涉犯刑法第271 條第1 項殺人罪嫌。
二、按案件由犯罪地或被告之住所、居所或所在地之法院管轄，
    又按無管轄權之案件，應諭知管轄錯誤之判決，並同時諭知
    移送於管轄法院，且得不經言詞辯論為之，刑事訴訟法第5
    條第1項、第304 條、第307 條分別定有明文。
三、經查：
  (一)被告乙○○自85年10月18日起即設籍於彰化縣鹿港鎮頭南里
    頭庄巷129 號，另居住於桃園縣楊梅鎮○○路206 號6 樓之
    1 ，另被告甲○○自94年8 月16日起即設籍於臺北市○○區
    ○○街441 號4 樓，另居住於臺北市○○區○○路28 1巷16
    號4 樓等情，業據被告2 人於95年7 月18日準備程序時陳述
    甚明（本院卷第30頁），並有被告個人基本資料各1 件附卷
    可參（見本院卷第10至11頁）。是本件檢察官於95年5 月24
    日提起公訴，並同年6 月9 日繫屬本院時，被告2 人之住居
    所並非在本院轄區，要無疑問。
  (二)另檢察官據以起訴被告2 人殺人犯嫌之行為地係在南非共和
    國約翰尼斯堡自由邦省科皮司區（Koppies） 之ROOI WAI
    VREDE FORT高速公路交流道旁之道路，亦有起訴書在卷可參
    ，是被告2 人所涉殺人罪嫌之犯罪地，非屬本院所轄範圍。
  (三)雖本案共同被告陳德旺亦因與本件被告乙○○、甲○○有共
    同殺人犯嫌，且因其設籍於臺北市○○區○○路4 段324 巷
    2 弄1 號1 樓，故經檢察官另行向本院提起公訴，然經本院
    函請臺北市政府警察局內湖分局調查陳德旺於上址之居住情
    形，據其父親陳財福表示：陳德旺於民國86年間至南非處理
    朋友紛爭，直至現在仍未返家，現不知人在何處，現該處僅
    伊居住等語，此有臺北市政府警察局內湖分局95年6 月28日
    北市警內分刑字第09532215200 號函檢附之陳財福警詢筆錄
    1 份在卷可查，且陳德旺經檢察官提起公訴後，亦因均未到
    庭，且已逃匿，經本院於91年5 月23日，裁定沒入具保人所
    繳納之保證金等情，此有本院90年度重訴第2 號刑事裁定1
    份可查（附於本院90年度重訴字第2 號卷內）。顯見檢察官
    對
    本件被告乙○○及甲○○提起公訴時，同案被告陳德旺已有
    廢止其原位於臺北市○○區○○路4 段324 巷2 弄1 號1樓
    居所之意而不知去向，是尚難僅依同案被告陳德旺曾設籍於
    本院轄區之臺北市內湖區處，即謂本院對本案有管轄權，附
    此說明。
四、綜上，本件被告2 人之住居所、所在地及所涉犯罪行為地均
    非在本院轄區，檢察官向本院提起公訴，揆諸首開說明，自
    有未合，此部分爰不經言詞辯論，逕為諭知管轄錯誤之判決
    ，並依法移送有管轄權之臺灣臺北地方法院。
據上論斷，應依刑事訴訟法第303 條第5 款、第304 條、第307
條，判決如主文。
中　　華　　民　　國　　96　　年　　8 　　月　　28　　日
                  刑事第三庭審判長法  官  蔡明宏
                                  法  官  賴邦元
                                  法  官  莊明達
以上正本證明與原本無異。
如不服本判決，應於送達後10日內，向本院提出上訴狀。
                                  書記官  陳慧中
中　　華　　民　　國　　96　　年　　9 　　月　　6 　　日
